【裁判字號】    97,易,329
【裁判日期】    970522
【裁判案由】    詐欺
【裁判全文】
臺灣彰化地方法院刑事判決               97年度易字第329號
公  訴  人  臺灣彰化地方法院檢察署檢察官
被      告  甲○○
上列被告因詐欺案件，經檢察官提起公訴（96年度偵字第11685
號），本院判決如下：
    主  文
甲○○幫助意圖為自己不法之所有，以詐術使人將本人之物交付
，處有期徒刑陸月，如易科罰金，以新臺幣壹仟元折算壹日。減
為有期徒參月，如易科罰金，以新臺幣壹仟元折算壹日。
    事  實
一、甲○○雖可預見金融機構帳戶係個人理財之重要工具，且關
    係個人財產、信用之表徵，如提供予他人使用，有供作財產
    犯罪用途之可能，而他人取得非本人之存摺帳戶等資料之目
    的在於收取贓款及掩飾犯行不易遭人追查，對於提供帳戶雖
    無引發他人萌生犯意之確信，但仍以縱若有人持以犯罪亦無
    違反其本意之幫助詐欺犯意，於民國（下同）95年12月30日
    ，在嘉義縣嘉義市○○路附近，以新台幣（下同）8千元之
    代價，將其向臺灣郵政股份有限公司（下稱臺灣郵政公司）
    嘉義康樂郵局所申辦帳戶（帳號：00000000000000號，95年
    12月18日開戶）之存摺、印章、提款卡（含密碼），交付予
    乙○○，而容任他人使用上開帳戶，遂行財產犯罪。其後乙
    ○○所屬詐騙集團成員取得該帳戶後，於96年1月3日上午9
    時許，適有湯金嬌接獲該詐欺集團成員來電，諉稱湯金嬌中
    了「富立亞」公司大獎100萬元，惟須先繳交30萬元入會費
    始能領獎，致湯金嬌因而陷於錯誤，而於同日上午11時許將
    30萬元（不含手續費）匯至上開甲○○之帳戶內，而上開詐
    騙集團成員何濟昌（業經本院以96年度易字第1688號判決有
    期徒刑2年8月）隨即持上開甲○○所有之郵局存摺、印鑑、
    提款卡，前往郵局將上開款項提領一空。嗣於96年6月15日
    上午8時40分許，彰化縣警察局員警持搜索票及拘票前往台
    中縣豐原市何濟昌住處搜索，當場扣得甲○○上開郵局存摺
    、提款卡，始查悉上情。
二、案經彰化縣警察局報請臺灣彰化地方法院檢察署檢察官偵查
    起訴。
    理  由
壹、證據能力部分：
    按被告以外之人於審判外之陳述，雖不符刑事訴訟法第159
    條之1至第159條之4之規定，而經當事人於審判程序同意作
    為證據，法院審酌該言詞陳述或書面陳述作成時之情況，認
    為適當者，亦得為證據。當事人、代理人或辯護人於法院調
    查證據時，知有第159條第1項不得為證據之情形，而未於言
    詞辯論終結前聲明異議者，視為有前項之同意，刑事訴訟法
    第159條之5定有明文。查本案全部卷證，公訴人及被告均不
    爭執其證據能力，本院復衡以該等供述證據作成時之情況，
    應為適當，是可認後述所引用證據之證據能力均無疑義，合
    先敘明。
貳、本院論罪科刑部分：
一、訊據被告甲○○固坦承有將臺灣郵政公司嘉義康樂郵局所申
    辦之帳戶（帳號：00000000000000號）之存摺、印鑑、金融
    卡（含密碼）等物交給乙○○，惟矢口否認有幫助詐欺取財
    之犯行，辯稱：乙○○係伊自小認識之朋友，他跟伊表示向
    伊要帳戶使用，伊才會將上開帳戶之存摺、印章、金融卡及
    密碼以3 千元之代價販賣給他，不知道該郵局帳戶會遭他人
    用以詐欺犯罪使用等語。
二、經查：
（一）證人即被害人湯金嬌於96年1月3日上午9時許，接獲上開
      詐欺集團成員來電，向其訛稱：其中了「富立亞」公司大
      獎新台幣（下同）100萬元，惟須先繳交30萬元入會費始
      能領獎等語，致湯金嬌因而陷於錯誤，而於同日上午11
      時許將30萬元（不含手續費）匯至上開甲○○之帳戶內之
      事實，業據證人即被害人湯金嬌於96年10月6日警詢中證
      述遭詐騙時間、詐騙內容、匯款時間、地點及金額等情綦
      詳，且有郵政匯款委託書、被告前揭郵局帳戶之存簿立帳
      申請書、歷史交易清單等件附卷可稽，上開事實應堪認定
      。
（二）被告雖辯稱：伊是因為朋友乙○○一直向伊要帳戶使用，
      伊才會以3千元之代價將帳戶交付予乙○○使用等語。惟
      查：
    1.證人乙○○於警詢中證稱：戶名甲○○、帳號0000000000
      000之臺灣郵政公司康樂郵局帳戶係伊以8千元為代價，在
      嘉義市○○路路旁所購得，是甲○○將上開帳戶販售予伊
      等語。衡諸證人乙○○係被告甲○○自小認識之朋友，且
      平日關係不錯，證人乙○○甚且會請被告甲○○客乙情，
      為被告甲○○於本院準備程序時所自承，是證人乙○○自
      無誣陷被告甲○○之必要，況證人乙○○自承其向被告甲
      ○○購買帳戶，亦有可能使其自身陷於詐欺犯行刑責之追
      訴，尚且為如此之證述，足見證人乙○○於警詢之上開證
      言可信性甚高。
    2.至被告甲○○先前於警詢、偵訊中均供稱：該帳戶是伊女
      友王嘉梅怕伊亂花錢而幫伊保管，伊辦好帳戶後就由她保
      管，不知為何該帳戶會由詐騙集團使用等語。於本院準備
      程序時翻異前詞供稱：係乙○○向伊表示有人要匯款給他
      ，但他的帳戶遭凍結，伊才借帳戶給他使用等語。至本院
      審理時再度更異前詞供稱：是因為乙○○恐嚇伊，常常到
      伊家來亂，伊怕麻煩到父母，才以3千元之代價將伊之帳
      戶販賣予乙○○等語。被告甲○○迭次於警偵訊、本院準
      備程序及本院審理時所為之供述均不相同，自難認其辯詞
      為可採信。況被告甲○○於本院審理時自承稱：伊於95年
      12月30日交付帳戶資料予乙○○時，乙○○即告訴伊需於
      96年1月2日將上開帳戶辦停，後來雖於當天乙○○又打電
      話叫伊不要辦停，但伊於隔天即96年1月3日還是到郵局辦
      停，但郵局告訴伊上開帳戶已被凍結等語，衡情，若上開
      帳戶交予他人作為正常使用，何需於交付後2、3日即需將
      帳戶辦停？足見上開帳戶係作為不法使用，為免遭警懷疑
      或查緝，始必須於交付使用後2、3日內辦停至明。
    3.再者，衡諸今日一般人至郵局或銀行開設帳戶並非難事，
      如非供犯罪之非法使用，衡情自無置自己名義帳戶不用，
      而以高價購得他人帳戶使用之必要。且金融存款帳戶事關
      存戶個人財產權益之保障，其與存戶印鑑章結合，具高度
      專有性，除非本人或與本人親密關係者，難認有何理由可
      自由流通使用該存摺，一般人皆有妥為保管防阻他人任意
      使用之認識，縱因特殊情況偶有交付他人使用之需，亦必
      然深入瞭解用途後再行提供以使用，方符常情。而該等專
      有物品如落入不明人士手中，極易被利用為與財產有關之
      犯罪工具，此又係具備一般生活智識者皆能體察之常識；
      參以邇來詐欺人士使用他人存摺作為指示被害人匯款工具
      之犯罪類型層出不窮，並廣經媒體披載，凡對社會動態尚
      非全然不予關注者均能知曉。在本件中，被告於提供上開
      帳戶予他人使用時，已係成年人，足認其心智成熟，亦具
      一般智識程度及社會經驗，對於上開各情，自有認識，竟
      仍將自己前開帳戶之存摺、金融卡（含密碼）以8千元之
      高價販售予他人，且果遭據以為犯詐欺取財罪之出入帳戶
      使用，足見被告主觀上顯具有他人取得該帳戶之存摺、金
      融卡（含密碼）後，自行或提供詐騙人士持以作為詐欺取
      財之用，亦不違背其本意之不確定故意至明。
（三）綜上所述，被告前開所辯，顯係卸責之詞，不足採信。本
      案事證已臻明確，被告上開犯行洵堪認定，應依法論科。
三、核被告甲○○所為，係犯刑法第30條第1項前段、第339條第
    1項之幫助詐欺取財罪。被告幫助他人犯詐欺取財罪，為從
    犯，應依刑法第30條第2項規定按正犯之刑減輕之。爰審酌
    被告之素行，其擅自提供帳戶供他人非法使用，使犯罪難以
    查緝，等同助長犯罪，行為殊屬不當，且犯後仍飾詞卸責、
    未見悔意，並考量其犯罪之動機、目的、手段、被害人所生
    之損害等一切情狀，量處如主文所示之刑，並依刑法第41條
    第1項前段，諭知易科罰金之折算標準。又查本件被告交付
    帳戶之時間及正犯實施詐欺之時間均在96年4月24日以前，
    所犯為幫助詐欺罪，悉合於減刑條件，應依中華民國96年罪
    犯減刑條例第2條第1項第3款之規定，減其宣告刑2分之1，
    並諭知其易科罰金之折算標準，以示懲儆。
據上論斷，應依刑事訴訟法第299 條第1 項前段，刑法第339 條
第1 項、第30條第1 項、第2 項、第41條第1 項前段，刑法施行
法第1 條之1 第1 項、第2 項前段，中華民國96年罪犯減刑條例
第2 條第1 項第3 款、第7 條、第9 條，判決如主文。
本案經檢察官張聖傳到庭執行職務。
中    華    民    國    97    年    5     月    22    日
                  刑事第二庭      審判長法官  石馨文
                                  法      官  尚安雅
                                  法      官  黃齡玉
以上正本證明與原本無異。
如不服本判決，應於判決送達後10日內，向本院提出上訴書狀，
上訴書狀應「敘述具體上訴理由」，並按他造當事人之人數附繕
本。「切勿逕送上級法院」。
本判決，應於判決送達後10日內，向本院提出上訴狀（須附繕本
告訴人或被害人對於判決如有不服具備理由請求檢察官上訴者，
其上訴期間之計算係以檢察官收受判決正本之日期為準。
中    華    民    國    97    年    5     月    22    日
                                      書記官  施嘉玫
中華民國刑法第30條
（幫助犯及其處罰）
幫助他人實行犯罪行為者，為幫助犯。雖他人不知幫助之情者，
亦同。
中華民國刑法第339條
（普通詐欺罪）
意圖為自己或第三人不法之所有，以詐術使人將本人或第三人之
物交付者，處5年以下有期徒刑、拘役或科或併科1千元以下罰金
。


司法院資訊處製作；財團法人民間司法改革基金會備份。
